【裁判字號】    98,訴,1571
【裁判日期】    981116
【裁判案由】    毒品危害防制條例
【裁判全文】
臺灣臺北地方法院刑事判決              98年度訴字第1571號
公  訴  人  臺灣臺北地方法院檢察署檢察官
被      告  甲○○
上列被告因違反毒品危害防制條例案件，經檢察官提起公訴（98
年度毒偵字第2391號），被告於本院準備程序中就被訴事實為有
罪之陳述，經告知簡式審判程序之旨，並聽取公訴人及被告之意
見後，本院合議庭認為適宜由受命法官獨任進行簡式審判程序而
裁定改由受命法官獨任進行簡式審判程序審理，判決如下：
    主  文
甲○○施用第一級毒品，累犯，處有期徒刑壹年，扣案海洛因壹
包（驗餘淨重零點壹零壹陸公克），沒收銷燬之，外包裝袋壹個
、注射針筒壹支，均沒收。
    事  實
一、甲○○前於民國90年間，因施用毒品案件，經臺灣板橋地方
    法院以90年度毒聲字第2464號裁定送觀察、勒戒後，認無繼
    續施用毒品傾向，於90年7月6日執行完畢釋放，並經臺灣板
    橋地方法院檢察署檢察官以90年度毒偵字第2438號為不起訴
    處分確定；又於92年間，因施用毒品案件，經臺灣板橋地方
    法院以92度毒聲字第2714號裁定送觀察、勒戒後，認有繼續
    施用毒品傾向，經臺灣板橋地方法院以92年度毒聲字第3221
    號裁定令入戒治處所施以強制戒治，嗣因毒品危害防制條例
    修正施行，於93年1 月9 日提前釋放，並經臺灣板橋地方法
    院以92年度簡字第3628號判決判處有期徒刑6 月確定，於93
    年4 月19日易科罰金執行完畢；復於93年間，因施用毒品案
    件，經臺灣板橋地方法院以93年度訴字第1887號判決判處有
    期徒刑10月確定，於94年11月14日縮刑期滿執行完畢。詎其
    仍不知悔改，竟基於施用第一級毒品海洛因、第二級毒品甲
    基安非他命之犯意，於98年8 月10日20時許，在停放於臺北
    縣中和市南勢角夜市○○路旁之車牌號碼8559-PC 號自小客
    車內，以第一級毒品海洛因摻混第二級毒品甲基安非他命置
    入針筒內摻水稀釋後注射至手臂之方式，同時施用第一級毒
    品海洛因及第二級毒品甲基安非他命一次。嗣於98年8 月10
    日23時50分許，為警在臺北市○○○路○段55號前攔檢，扣
    得其所有且供施用之海洛因1 包（驗餘淨重0.1016公克）及
    注射針筒1 支，並採尿送驗後，始悉上情。
二、案經臺北市政府警察局中山分局報請臺灣臺北地方法院檢察
    署檢察官偵查起訴。
    理  由
一、前開犯罪事實，業據被告甲○○於本院訊問時坦承不諱（見
    本院卷第16頁反面、第18頁反面、第19頁反面）；且被告於
    上開時間經警採集之尿液，經送臺灣尖端先進生技醫藥股份
    有限公司以ＥＩＡ酵素免疫分析法初步檢驗，並以ＧＣ/ Ｍ
    Ｓ氣相層析質譜儀法確認檢驗之結果，呈嗎啡、安非他命、
    甲基安非他命陽性反應，有臺北市政府警察局偵辦毒品案件
    尿液檢體委驗單、臺灣尖端先進生技醫藥股份有限公司98年
    8 月21日濫用藥物檢驗報告附卷可稽（見98年度毒偵字第23
    91號卷第47、49頁）；復有扣案粉末1 包（驗餘淨重0.1016
    公克），經送交通部民用航空局航空醫務中心以ＧＣ/ ＭＳ
    氣相層析質譜儀法鑑定之結果，確含第一級毒品海洛因成分
    ，有該中心98年8 月21日航藥鑑字第0984199 號鑑定書1 份
    在卷可考（見98年度毒偵字第2391號卷第51頁）；並有注射
    針筒1 支扣案足資佐證，堪信被告自白與事實相符。
二、被告前於90年間，因施用毒品案件，經臺灣板橋地方法院以
    90年度毒聲字第2464號裁定送觀察、勒戒後，認無繼續施用
    毒品傾向，於90年7 月6 日執行完畢釋放，並經臺灣板橋地
    方法院檢察署檢察官以90年度毒偵字第2438號為不起訴處分
    確定；又於92年間，因施用毒品案件，經臺灣板橋地方法院
    以92度毒聲字第2714號裁定送觀察、勒戒後，認有繼續施用
    毒品傾向，經臺灣板橋地方法院以92年度毒聲字第3221號裁
    定令入戒治處所施以強制戒治，因毒品危害防制條例修正施
    行，於93年1 月9 日提前釋放，並經臺灣板橋地方法院以92
    年度簡字第3628號判決判處有期徒刑6 月確定，於93年4 月
    19日易科罰金執行完畢；復於93年間，因施用毒品案件，經
    臺灣板橋地方法院以93年度訴字第1887號判決判處有期徒刑
    10月確定，於94年11月14日縮刑期滿執行完畢等情，有臺灣
    高等法院被告前案紀錄表（見本院卷第4 至8 頁）在卷可參
    。按毒品危害防制條例於92年7 月9 日修正公布，自93年1
    月9 日施行，其中第20條、第23條將施用毒品之刑事處遇程
    序，區分為「初犯」及「5 年內再犯」、「5 年後再犯」；
    依其立法理由之說明：「初犯」，經觀察、勒戒或強制戒治
    後，應為不起訴處分或不付審理之裁定；經觀察、勒戒或強
    制戒治執行完畢釋放後，「5 年內再犯」者，因其再犯率甚
    高，原實施之觀察、勒戒及強制戒治既已無法收其實效，爰
    依法追訴或裁定交付審理。至於經觀察、勒戒或強制戒治執
    行完畢釋放後，「5 年後再犯」者，前所實施之觀察、勒戒
    或強制戒治已足以遮斷其施用毒品之毒癮，為期自新及協助
    其斷除毒癮，仍適用「初犯」規定，先經觀察、勒戒或強制
    戒治之程序；從而依修正後之規定，僅限於「初犯」及「5
    年後再犯」2 種情形，始應先經觀察、勒戒或強制戒治程序
    ；倘被告於5 年內已再犯，經依法追訴處罰，縱其第3 次（
    或第3 次以上）再度施用毒品之時間，在初犯經觀察、勒戒
    或強制戒治執行完畢釋放5 年以後，已不合於「5 年後再犯
    」之規定，且因已於「5 年內再犯」，顯見其再犯率甚高，
    原實施觀察、勒戒或強制戒治，已無法收其實效，即應依該
    條例第10條處罰（最高法院95年度第7 次刑事庭會議、97年
    度第5 次刑事庭先後著有決議可資參照）。是本件被告施用
    海洛因、甲基安非他命之時間雖距前次觀察勒戒釋放時已逾
    5 年，然揆諸前開說明，其本次施用毒品犯行仍應依法追訴
    處罰。從而，本件事證明確，被告施用第一級毒品及第二級
    毒品之犯行明確，應依法論科。
三、核被告所為，係犯毒品危害防制條例第10條第1 項、第2 項
    之施用第一級毒品罪及施用第二級毒品罪。被告施用第一級
    毒品海洛因及第二級毒品甲基安非他命前持有第一級、第二
    級毒品之低度行為，均為施用之高度行為所吸收，不另論罪
    。被告同時施用海洛因、甲基安非他命之一行為，犯施用第
    一級、第二級毒品罪，為想像競合犯，應依刑法第55條規定
    ，從一重之施用第一級毒品罪處斷。另被告於93年間，因施
    用毒品案件，經臺灣板橋地方法院以93年度訴字第1887號判
    決判處有期徒刑10月確定，於94年11月14日縮刑期滿執行完
    畢等情，有臺灣高等法院被告前案紀錄表附卷可參，是被告
    於前次徒刑之執行完畢後，5 年以內故意再犯本案有期徒刑
    以上之罪，係累犯，應依刑法第47條第1 項規定加重其刑。
    爰審酌被告不思上進，沾染施用毒品之惡習，且前已因施用
    毒品案件，經觀察勒戒、強制戒治及法院判刑執行後，仍未
    能把握自新機會徹底戒除施用毒品之惡習，再於本案施用足
    以導致人體機能發生依賴性、成癮性及抗藥性等障礙之第一
    級毒品海洛因及第二級毒品甲基安非他命，戕害自身健康，
    漠視法令禁制，惟尚能坦承犯行，犯後態度頗佳，暨其犯罪
    手段、施用毒品之次數等一切情狀，量處如主文所示之刑。
四、扣案之第一級毒品海洛因1 包（驗餘淨重0.1016公克），應
    依毒品危害防制條例第18條第1 項前段，不問屬於犯人與否
    ，宣告沒收銷燬之。又包裝上開海洛因之外包裝袋1 個，有
    防止海洛因裸露、逸出及潮濕之功用，並便於攜帶，為被告
    所有供其施用第一級毒品所用之物，而注射針筒1 支，係被
    告所有供其施用第一級、第二級毒品所用之物，業據被告供
    承在卷（見本院卷第16頁背面），均應依刑法第38條第1 項
    第2 款之規定宣告沒收。
據上論斷，應依刑事訴訟法第273條之1第1項、第299條第1項前
段，毒品危害防制條例第10條第1項、第2項、第18條第1項前段
，刑法第11條前段、第55條、第47條第1項、第38條第1項第2款
，判決如主文。
本案經檢察官呂俊儒到庭執行職務。
中    華    民    國    98    年    11    月    16    日
                  刑事第十九庭  法  官  高若珊
上正本證明與原本無異。
如不服本判決應於收受送達後10日內向本院提出上訴書狀，並應
敘述具體理由；其未敘述上訴理由者，應於上訴期間屆滿後20日
內向本院補提理由書（均須按他造當事人之人數附繕本）「切勿
逕送上級法院」。
                                書記官  游曉婷
中    華    民    國    98    年    11    月    16    日
附錄本案論罪科刑法條全文：
毒品危害防制條例第10條
施用第一級毒品者，處6 月以上5 年以下有期徒刑。
施用第二級毒品者，處3 年以下有期徒刑。


司法院資訊處製作；財團法人民間司法改革基金會備份。
